【裁判字號】    99,訴,654
【裁判日期】    990924
【裁判案由】    毒品危害防制條例
【裁判全文】
臺灣基隆地方法院刑事判決               99年度訴字第654號
公  訴  人  臺灣基隆地方法院檢察署檢察官
被      告  甲○○
上列被告因毒品危害防制條例案件，經檢察官提起公訴（99年度
毒偵字第1161號），被告於準備程序中就被訴事實為有罪之陳述
，受命法官於聽取當事人之意見後，由本院合議庭裁定由受命法
官獨任以簡式審判程序判決如下：
    主  文
甲○○施用第一級毒品，累犯，處有期徒刑捌月；又施用第二級
毒品，累犯，處有期徒刑肆月。應執行有期徒刑拾月。扣案之第
一級毒品海洛因驗餘淨重貳點零肆公克（併同難以完全析離之包
裝袋參只）沒收銷燬之；注射針筒壹支沒收。
    事  實
一、甲○○前於(1)民國92年間，因施用毒品案件，經觀察、勒戒
    後，認有繼續施用毒品之傾向，經送強制戒治，於民國93年
    11月18日免予繼續執行釋放出所，並由臺灣基隆地方法院檢
    察署檢察官於93年11月16日，以93年度戒毒偵字第61號為不
    起訴處分確定。(2)復因施用第一、二級毒品案件，經本院於
    95年2 月3 日，以94年度訴字第464 號判決，分別判處有期
    徒刑10月、5 月，應執行有期徒刑1 年2 月確定；又因竊盜
    、詐欺案件，先後經本院及臺灣臺中地方法院判決分別判處
    有期徒刑8 月、4 月確定，上揭4 罪，復經臺灣臺中地方法
    院以96年度聲字第1579號裁定，合併定應執行有期徒刑2 年
    確定，再經同院以96年度聲減字第2480號裁定，減刑為應執
    行有期徒刑1 年確定，於96年12月30日執行完畢（構成累犯
    ）。(3)復又因施用第一級毒品案件，經本院於95年9 月21日
    ，以95年度訴字第512 號判決，判處有期徒刑11月，嗣其不
    服該判決提起上訴，復經臺灣高等法院於95年9 月21日以95
    年度上訴字第3503號審理時，又撤回上訴而確定，於98年1
    月20日執行完畢（構成累犯）。(4)又因施用第一級毒品案件
    ，經本院於97年5 月14日，以97年度訴字第188 號判決判處
    有期徒刑10月確定（99年1 月29日縮短刑期假釋出獄，99年
    8 月12日假釋期滿執行完畢，未構成累犯）。(5)復因施用第
    一、二級毒品案件，經臺灣臺北地方法院於98年4 月22日以
    98年度訴字第447 號判決判處有期徒刑1 年，提起上訴後，
    經臺灣高等法院於98年6 月8 日，以98年度上訴字第2060號
    判決駁回上訴確定（現於臺灣基隆監獄執行中）。
二、詎甲○○仍未戒除毒癮，分別基於施用第一級毒品海洛因及
    第二級毒品甲基安非他命之犯意，於99年6 月30日早上5、
    6 時許，在基隆巿南榮路403 巷11號內，以將第一級毒品海
    洛因置入針筒內後注射手臂血管之方式，施用海洛因1 次。
    又另行起意，於99年6 月30日5、6時許，於施用海洛因之後
    ，在同上地點，以將第二級毒品甲基安非他命置於鋁箔紙上
    燒烤產生煙霧而吸食之方式施用甲基安非他命1 次。嗣於99
    年6 月30日14時10分許，在基隆巿立德路30巷3 號前為警查
    獲，並扣得第一級毒品海洛因3 包（驗餘淨重合計2.04公克
    ）及其所有供施用毒品之器具注射針筒1 支，經採集其尿液
    送驗呈嗎啡、甲基安非他命類陽性反應，始悉上情。
三、案經基隆巿警察局移請臺灣基隆地方法院檢察署檢察官偵查
    起訴。
    理  由
一、本件被告甲○○所犯者非為死刑、無期徒刑、最輕本刑為3
    年以上有期徒刑之罪或高等法院管轄第一審案件，其於準備
    程序進行中，先就被訴事實為有罪之陳述，經告知其簡式審
    判程序之旨，並聽取公訴人及被告之意見後，本院依刑事訴
    訟法第273 條之1 第1 項之規定，裁定由受命法官獨任進行
    簡式審判程序，且依同法第273 條之2 規定，簡式審判程序
    之證據調查，不受第159 條第1 項、第161 條之2 、第161
    條之3 、第163 條之1 及第164 條至第170 條規定之限制，
    先予敘明。
二、上開事實，業據被告甲○○於本院準備程序及審理時坦承不
    諱，且被告為警查獲所採集尿液，經送驗結果，呈嗎啡及甲
    基安非他命陽性反應，有基隆巿警察局偵辦毒品案件尿液檢
    體編號對照表、臺灣尖端先進生技醫藥股份有限公司99 年7
    月14日濫用藥物檢驗報告1 份等卷可證，再扣案白色粉末3
    包經送鑑驗結果，均含第一級毒品海洛因成分，合計淨重2.
    06公克（驗後淨重2.04公克），亦有法務部調查局濫用藥物
    實驗室99年7 月21日調科壹字第09923016420 號鑑定書在卷
    可佐，準此，足徵被告前揭具任意性之自白確與事實相符。
    綜上所述，本案事證明確，被告施用海洛因及甲基安非他命
    之犯行，均足堪認定。
三、論罪科刑：
    (1)查海洛因及甲基安非他命分別係屬毒品危害防制條例第2
    條第2 項第1、2款所列之第一、二級毒品，按犯毒品危害防
    制條例第10條之罪（施用毒品罪）者，檢察官應聲請法院裁
    定，令被告入勒戒處所觀察、勒戒，經勒戒處所陳報，認受
    觀察、勒戒人無繼續施用毒品傾向者，應即釋放，並為不起
    訴之處分；認有繼續施用毒品傾向者，即應聲請法院裁定令
    入戒治處所強制戒治，俟強制戒治期滿釋放，再為不起訴之
    處分。惟依上揭規定觀察勒戒或強制戒治執行完畢釋放後，
    五年內再犯毒品危害防制條例第10條之罪（施用毒品罪）者
    ，檢察官即應依法追訴，毒品危害防制條例第20條第1 項、
    第2 項、第23條第2 項分別定有明文。且倘被告於5 年內已
    再犯，經依法追訴處罰，縱其第3 次（或第3 次以上）再度
    施用毒品之時間，在初犯經觀察、勒戒或強制戒治執行完畢
    5 年以後，已不合於「5 年後再犯」之規定，且因已於「5
    年內再犯」，顯見其再犯率甚高，原實施觀察、勒戒或強制
    戒治，已無法收其實效，即應依該條例第10條處罰，有最高
    法院95年5 月9 日所作成之95年度第7 次刑事庭會議決定可
    資參照。
    查本件被告強制戒治執行完畢釋放後，復因4 次施用毒品案
    件，經判刑確定，詳如前揭補充之犯罪事實所載，是其本件
    施用第一級毒品海洛因及第二級毒品甲基安非他命之時間固
    在93年11月18日強制戒治執行完畢釋放5 年後，惟其強制戒
    治執行完畢後既因施用毒品案件，經4 次判決確定，依前揭
    說明，即非屬毒品危害防制條例第20條第3 項所定「五年後
    再犯」之情形，故檢察官依法逕行起訴本案，於法要無不合
    ，合予敘明。
    (2)故核被告所為，於初犯施用毒品案件以後之5 年以內，再
    犯施用第一級毒品海洛因、第二級毒品安非他命類之行為，
    係犯毒品危害防制條例第10條第1 項之施用第一級毒品罪及
    同條第2 項之施用第二級毒品罪。被告持有第一級毒品之低
    度行為，應為施用第一級毒品之高度行為所吸收，不另論罪
    。被告先後所犯上開2 罪，犯意各別，行為互殊，應予分論
    併罰。被告有如犯罪事實欄所示刑案之執行情形，此有臺灣
    高等法院被告全國前案紀錄表在卷可按，其受有期徒刑之執
    行完畢後，5 年內再犯本案有期徒刑以上之罪，為累犯，應
    依刑法第47條第1 項之規定加重其刑。爰審酌被告有多次施
    用毒品經判處罪刑之前案紀錄，有前揭前案紀錄表可查，其
    曾經觀察、勒戒、強制戒治及有期徒刑之執行後再為施用，
    未能深切體認施用毒品對於自身健康之危害，然施用毒品究
    屬戕害自身健康之犯罪，尚未造成他人明顯之危害，且於本
    院審理中已坦承犯行，犯後態度尚稱良好，並兼衡被告犯罪
    之動機、目的、手段、生活狀況及智識程度刑等一切情狀，
    量處如主文所示之刑，並定應執行刑。扣案之海洛因3 包（
    驗餘淨重2.04公克），併同難以完全析離之外包裝袋3 只，
    為查獲供本案施用之毒品，應依毒品危害防制條例第18條第
    1 項前段之規定宣告沒收銷燬，又被告供承扣案之注射針筒
    1 支均係其所有，且注射針筒係供施用第一級毒品海洛因之
    用，爰依刑法第38條第1 項第2 款規定宣告沒收。
據上論斷，應依刑事訴訟法第273 條之1 、第299 條第1 項前段
，毒品危害防制條例第23條第2 項、第10條第1 項、第2 項、第
18條第1 項，刑法第11條前段、第47條第1 項、第51條第5 款、
第38條1 項第2 款、第3 項，判決如主文。
本案經檢察官曾淑婷到庭執行職務。
中    華    民    國    99    年    9     月    24    日
                  刑事第五庭法    官  吳佳齡
以上正本證明與原本無異。
如不服本判決應於收受送達後10日內向本院提出上訴書狀，並應
敘述具體理由；其未敘述上訴理由者，應於上訴期間屆滿後20日
內向本院補提理由書（均須按他造當事人之人數附繕本）「切勿
逕送上級法院」。
中    華    民    國    99    年    9     月    24    日
                            書 記 官  莊智凱
附錄論罪法條：
毒品危害防制條例第10條
施用第一級毒品者，處 6 月以上 5 年以下有期徒刑。
施用第二級毒品者，處 3 年以下有期徒刑。

司法院資訊處製作；財團法人民間司法改革基金會備份。
